【裁判字號】    97,保險,24
【裁判日期】    970704
【裁判案由】    給付保險金
【裁判全文】
臺灣臺中地方法院民事判決  97年度保險字第24號
  原      告  乙○○
              丙○○
  兼上二人之
  法定代理人  丁○○
  被      告  兆豐產物保險股份有限公司台中分公司
  法定代理人  戊○○
  訴訟代理人  甲○○
上列當事人間請求給付保險金事件，本院於民國97年6月6日言詞
辯論終結，判決如下：
    主    文
原告之訴駁回。
訴訟費用由原告負擔。
    事實及理由
壹、原告起訴主張：
    1.原告之家屬侯伯全即事故者於民國97年1月19日凌晨1時20
      分許駕駛自用機車車牌ST2-666行進於台中市○○路○段
      143-1號門口前發生交通事故，嗣送署立台中醫院後不幸
      身亡，事故者之機車強制險係與被告公司簽定。
    2.事故者於車禍前5分鐘停車等待紅燈時曾與原告丁○○通
      電話，並路程已近表示將至家中，隨即事故發生後，事故
      者之皮包帶扣環被扯斷且剛買月餘之新手機現場亦未尋得
      ，顯然係遭強盜之事實無誤，惟犯嫌相當熟悉地形環境，
      選擇正好無監視器之事故路段下手，迄今仍難尋得具體線
      索。事故者身亡後僅有原告兼法定代理人1人照顧兩名分
      別為4歲及未滿週歲之年幼子女，生活不僅陷入困境，傷
      痛更難以撫平。
    3.原告依事件事實之始末據，並依強制汽車強制責任保險法
      第7條及同法第11條之規定，向被告保險公司請求汽車強
      制責任保險金給付新臺幣（下同）140萬元，惟遭被告公
      司拒絕，遂請求如訴之聲明。
    4.對於被告抗辯之陳述：事故現場馬路寬大，原告前往調行
      進路線，當時事故者騎車速度不快，不可能僅因擦撞電線
      桿而死亡等語。
      並聲明：被告應給付原告等140萬元，並自97年2月18日起
      至清償日止，按年息10%計算之利息。
貳、被告則以下列情詞資為抗辯：
    1.訴外人侯柏全於97年1月19日凌晨1時20分許駕駛被告1896
      CAP07403號強制汽車責任保單所承保之車號ST2-666 號機
      車於台中市○○路○段143-1號門口前發生交通事故，經送
      醫不幸身亡，原告兼法定代理人丁○○乃於97年1月23日
      向被告申請強制險理賠。
    2.惟被告向台中市警察局第一分局車禍處理小組調閱道路交
      通事故現場圖，上載明：「1車（即ST2-666號車）車頭疑
      似碰撞電線桿（中四幹）而肇事」，且現場無目擊者亦未
      有其他肇事車輛，依強制汽車責任保險法第10條第2項、
      第13條及強制汽車責任保險條款第3條之規定觀之，係爭
      事故死者為肇事車輛之駕駛人非乘客，又依交通事故現場
      圖所載未涉及其他車輛，故其亦非其他肇事車輛之車外第
      三人，故系爭事故並非強制汽車責任保險所承保之範圍，
      被告乃於97年2月18日以兆產（97）中車字第009號函告原
      告無法理賠。
    並聲明：駁回原告之訴。
參、得心證之理由：
一、原告主張之事實，固據其提出台中市○○○道路交通事故照
    片黏貼紀錄表影本4張、台中地院檢察署相驗屍體證明書及
    被告保險公司拒賠函等影本各1份為證。被告則以前揭情詞
    置辯，復據其提出保險查詢單、汽車險理賠申請書、道路交
    通事故現場圖、強制汽車責任保險法條款節錄、強制汽車責
    任保險條款及存證信函等影本各1份附卷為憑。是本件兩造
    之爭點厥為：原告依強制汽車責任保險法第7條及同法第11
    條之規定，請求被告給付保險金140萬元，是否有理由？
二、按「因汽車交通事故致受害人傷害或死亡者，不論加害人有
    無過失，請求權人得依本法規定向保險人請求保險給付或向
    財團法人汽車交通事故特別補償基金（以下簡稱特別補償基
    金）請求補償。」、「本法所稱請求權人，指下列得向保險
    人請求保險給付或向特別補償基金請求補償之人：一、因汽
    車交通事故遭致傷害者，為受害人本人。二、因汽車交通事
    故死亡者，為受害人之遺屬；其順位如下：（一）父母、子
    女及配偶。（二）祖父母。（三）孫子女。（四）兄弟姐妹
    。」，強制汽車責任保險法第7條、第11條第1項分別定有明
    文。惟按「本法所稱加害人，指因使用或管理汽車造成汽車
    交通事故之人。本法所稱受害人，指因汽車交通事故遭致傷
    害或死亡之人。」、「本法所稱汽車交通事故，指使用或管
    理汽車致乘客或車外第三人傷害或死亡之事故。」，強制汽
    車責任保險法第10條、第13條亦定有明文。即本件強制汽車
    責任保險條款第3條承保範圍亦明文規定「被保險人因使用
    或管理被保險汽車發生汽車交通事故，致乘客或車外第三人
    傷害或死亡者，不論被保險人有無過失，本公司應依本保險
    契約之約定，對請求權人給付保險金。」等語，足見強制汽
    車責任保險法第7條所規定之受害人及承保範圍，應係指被
    保險人因使用或管理被保險汽車發生汽車交通事故，致受有
    傷害或死亡之乘客或車外第三人而言。本件原告固主張：事
    故者於車禍前5分鐘停車等待紅燈時曾與原告丁○○通電話
    ，並路程已近表示將至家中，隨即事故發生後，事故者之皮
    包帶扣環被扯斷且剛買月餘之新手機現場亦未尋得，顯然係
    遭強盜之事實無誤等語，惟查本件係因訴外人侯柏全於97年
    1月19日凌晨1時20分許駕駛被告1896CAP07403 號強制汽車
    責任保單所承保之車號ST2-666號機車於台中市○○路○段
    143-1號門口前發生交通事故，經送醫不幸身亡等情，固據
    本院依職權向台中市警察局第一分局函調本件事故之道路交
    通事故調查報告表（一）、（二）、筆錄、相驗屍體證明書
    、交通事故照片等道路交通事故相關資料查閱明確，復據本
    院依職權向臺灣臺中地方法院檢察署調取97年相字第109號
    車禍相驗卷宗核對屬實。而觀諸卷附道路交通事故現場圖現
    場處理摘要，係載明：「1車（即ST2-666號車）車頭疑似碰
    撞電線桿（中四幹）而肇事」等語，且卷附台中市○○○道
    路交通事故初步分析研判表肇事原因，亦載明：「駕駛人行
    駛時未注意車前狀況，並隨時採取必要之安全措施」、「尚
    未發現非車輛駕駛人肇事因素」等語明確，即97年相字第10
    9號車禍相驗卷附檢驗報告書亦論斷本件侯柏全係因車禍意
    外死亡，且卷附檢察官相驗報告書結論亦以：本件死者侯柏
    全疑似自行騎乘機車擦撞路旁之電線桿致死。此外，復查無
    他殺嫌疑為由，而簽准報結在案。又被告否認原告主張是遭
    撞擊被搶劫而發生死亡事故，並抗辯稱：本件目前並無涉及
    第三台車輛，所以並無強制汽車保險法規定之適用，並不屬
    於強制責任保險的範圍等語，原告就此復未再舉證以實其說
    ，則原告空言主張是遭撞擊被搶劫而發生死亡事故云云，即
    無足採，依首揭強制汽車責任保險法第10條第2項、第13 條
    及強制汽車責任保險條款第3條之規定觀之，系爭事故死者
    為肇事車輛之駕駛人非乘客，又依交通事故現場圖所載未涉
    及其他車輛，故其亦非其他肇事車輛之車外第三人，故系爭
    事故並非強制汽車責任保險所承保之範圍，被告憑以抗辯其
    無法理賠，即屬有據。從而，原告主張依強制汽車責任保險
    法第7條及同法第11條之規定，請求被告給付保險金140 萬
    元，即屬無據。
三、綜上所述，原告之主張均無可採，是本件仍應以被告之抗辯
    ，較可採信為真實。從而，原告猶主張依強制汽車責任保險
    法第7條及同法第11 條之規定，請求被告應給付原告等140
    萬元，並自97年2月18日起至清償日止，按年息10%計算之利
    息，即為無理由，應予駁回。
四、本件事實已臻明確，兩造其餘攻擊防禦方法，均與本案判決
    結果不生影響，爰不予逐一論述，併此敘明。
肆、訴訟費用負擔之依據：民事訴訟法第78條、第85條第1項前
    段。
中    華    民    國    97    年    7    月    4    日
                  民事第四庭    法  官  呂明坤
正本係照原本作成。
如對本判決上訴，須於判決送達後20日內向本院提出上訴狀。
中    華    民    國    97    年    7    月    4    日
                                書記官


司法院資訊處製作；財團法人民間司法改革基金會備份。
